# 控制权问题

提问人：yxl_cl 时间：2021-03-04 12:37:00
陈老师及各位行业前辈：
您好！请教项目过程中遇到的问题：
2018 年A公司货币对B公司增资取得15%的股权，能派出 1 名董事参与其经营决策按联营企业权益法核算， 2020 年从A公司的另一个联营公司C（即B公司的母公司）处购买28%的股权，至 2020 年A公司累计持有B公司43%的股权，此时B公司的董事会进行改选，一共 5 名董事，其中A公司派出 3名董事及 1 名财务总监，那么没其他特殊约定的情况下，A公司在B公司的董事会中占有 3 位，超过50%，能对B公司的日常经营决策、财务决策等实施控制。
问题 1 ：这种能控制董事会的情况下能否进行企业合并？
问题 2 ：在实务中也经常碰到持股比例没超过50%，但能控制的情况，通常需要怎么论证这种持股比例低于50%但控制的情形？
问题 3 ：假设A公司能合并B的情况下，A公司 2018 年对B公司增资取得少数股权时，增资的价格低于B公司可辨认净资产公允价值 100 万元，当时计入了营业外收入。 2020 年合并时，权益法转成本法不用追溯调整，直接按截止购买日权益法核算的账面的价值结转至成本法的投资成本，加上本次股权交易对价共同作为单体层面的长期股权投资-成本，合并层面需要将原持有15%的股权按本次交易的公允价格进行调整，相关的收益进入合并层面的投资收益，商誉=合并层面的投资成本-B公司可辨认净资产公允价值*43%这样处理应该没有错吧？

回答人：chenyiwei
1 、要关注股权比例（43%）为何与董事会席位比例（3/5）存在差异，并关注董事会的职权范围（能否实质主导B的财务和经营等相关活动），以及董事会通过的决议是否可能被股东会否决等。
2 、这种情况一般除了要占董事会多数席位以外，还要满足“一股独大”的条件，即除了本企业以外的被投资企业其他股东持股相当分散，事实上不可能联合起来推翻本企业主导做出的财务、经营决策。另外，与其他股东签订长期有效的表决权委托协议或者一致行动协议（如发生分歧以本方意见为准）等也是常用的做法。
3 、是。